【裁判字號】    99,易緝,110
【裁判日期】    990830
【裁判案由】    詐欺
【裁判全文】
臺灣高雄地方法院刑事判決           99年度易緝字第110號
公  訴  人  臺灣高雄地方法院檢察署檢察官
被      告  甲○○
上列被告因詐欺案件，經檢察官提起公訴（85年度偵字第12012
號）及移送併辦審理（89年度偵字第8564號），本院判決如下：
    主  文
本件免訴。
    理  由
一、公訴意旨略以：被告甲○○與葉秀雲（業經臺灣高等法院高
    雄分院86年度上易字第3333號判決無罪確定）均係代書，竟
    共同意圖為自己不法之所有，基於概括犯意，於民國83年9
    月間，明知案外人何燧本需款週轉，擬提供所有坐落嘉義縣
    民雄鄉○○段番子小段850 號土地設定抵押，欲尋覓金主借
    款新臺幣（下同）30萬元，乃由被告甲○○向告訴人洪定自
    誆稱案外人何燧本欲借款100 萬元云云，告訴人不疑有詐，
    預扣利息後實付91萬元予被告甲○○，計詐取61萬元得手，
    續於84年8 月間，葉秀雲向告訴人聲稱何燧本無力支付利息
    ，可轉由案外人田美麗借款及承擔該100 萬元之抵押債務，
    並改由田美麗提供土地4 筆設定抵押等語，告訴人同意後，
    乃改由田美麗提供土地設定抵押，惟被告甲○○竟向告訴人
    誆稱就田美麗提供之土地係設定130 萬元抵押權，超過100
    萬元部分，其已代為支付30萬元而要求告訴人再付其30萬元
    云云，欲再騙取30萬元，惟告訴人發覺有異，經向田美麗求
    證後，始知田美麗僅向被告甲○○借取30萬元，致未再給付
    ，而未遂其等之目的；被告甲○○復於83年10月間，明知案
    外人邵金品需款週轉，擬提供所有坐落屏東縣屏東市○○段
    360 號土地及土地上建物設定抵押，欲尋覓金主借款20萬元
    ，竟向告訴人誆稱按外人邵金品欲借款50萬元云云，告訴人
    不疑有詐，而依意交付被告甲○○50萬元，嗣告訴人欲向邵
    金品求償50萬元時，邵金品陳稱僅實際向被告甲○○借款20
    萬元，告訴人始知受騙；被告甲○○再於84年5 月間，介紹
    告訴人買受案外人林瑞秋所有坐落屏東縣高樹鄉○○○段23
    4 之1 號土地及移轉登記後，竟與林萬車（業經本院86年度
    易字第1049號判決無罪確定）共同意圖為自己不法之所有，
    於84年11月間，由被告甲○○向告訴人誆稱林萬車欲購買該
    地云云，告訴人不疑有詐，旋將辦理移轉登記之相關證件資
    料交付被告甲○○憑辦，詎該土地所有權移轉登記與林萬車
    後，林萬車竟拒支付價金，被告甲○○亦逃匿無蹤，告訴人
    始知受騙，因認被告甲○○涉犯刑法第339 條第1 項、同條
    第3 項之詐欺取財罪、詐欺取財未遂罪嫌等語。
二、按案件時效已完成者，應諭知免訴之判決，並得不經言詞辯
    論為之，刑事訴訟法第302 條第2 款、第307 條分別定有明
    文。次按於94年1 月7 日刑法修正施行前，其追訴權或行刑
    權時效已進行而未完成者，比較修正前後之條文，適用最有
    利於行為人之規定，亦為刑法施行法第8 條之1 所明定。本
    件被告行為後追訴權時效即開始進行，惟至追訴權時效完成
    前，刑法業於94年2 月2 日修正公布，並自95年7 月1 日起
    施行，而被告甲○○所涉詐欺取財罪名，其法定刑為5 年以
    下有期徒刑，依修正前刑法第80條第1 項第2 款規定，追訴
    權時效期間為10年，修正後同條款則加長為20年，比較新舊
    法結果，自以修正前之規定較有利於被告，是依前開刑法施
    行法第8 條之1 規定，應適用被告行為時之舊法計算其追訴
    權時效期間，另關於追訴權時效之停止進行及其期間之計算
    ，亦應一體適用修正施行前刑法第83條之規定。
三、再按追訴權之時效，如依法律之規定，偵查、起訴或審判之
    程序，不能開始或繼續時，停止其進行；前項時效停止，自
    停止原因消滅之日起，與停止前已經過之期間，一併計算。
    停止原因繼續存在之期間，如達於第80條第1 項各款所定期
    間4 分之1 者，其停止原因視為消滅，修正前刑法第83條定
    有明文。又追訴權消滅時效之發生，應以不行使追訴權為其
    前提要件，而所謂追訴權，係對行刑權而言，應指形式之刑
    罰權，包括偵查、起訴及審判權在內，若案件已實施偵查、
    提起公訴或自訴，且在審判進行中，此時追訴權既無不行使
    之情形，自不發生時效進行之問題（大法官釋字第138 號解
    釋、最高法院82年度第10次刑事庭會議決議參照）。惟在檢
    察官提起公訴後，至案件繫屬於法院之期間，因此時追訴權
    並未行使，時效仍應繼續進行。
四、經查，被告甲○○於83年9 月間至84年11月間所涉詐欺罪嫌
    ，於85年5 月17日經臺灣高雄地方法院檢察署檢察官開始偵
    查（即臺灣高雄地方法院檢察署收受告訴人告訴狀，並由檢
    察官實施偵查之日），於同年12月28日提起公訴，同年86月
    1 日31日繫屬於本院，有刑事告訴狀上所附臺灣高雄地方法
    院檢察署收文戳章、臺灣高雄地方法院檢察署85年度偵字第
    12012 號起訴書、本院收案戳章等件在卷可參，嗣因被告逃
    匿，經本院於86年5 月13日發布通緝，有本院高嘉刑敏緝字
    第0649號通緝稿、臺灣高等法院被告全國通緝紀錄表附卷可
    考。則揆之上開說明，本件因通緝致時效停止進行之期間為
    2 年6 月。復佐以被告所涉詐欺取財罪之追訴權時效期間為
    10年，已如前述，是被告本案犯行之追訴權時效期間，依上
    開說明，應自被告84 年11 月犯罪行為終了日起算10年，並
    一併計算因通緝被告而停止追訴權時效進行之2 年6 月，共
    12年6 月。再加計85年5 月17日開始實施偵查日起至86年5
    月13日本院發布通緝之日止之期間共計11月又26日（因此時
    追訴權既無不行使之情形，自不發生時效進行問題），再扣
    除85年12月28日提起公訴日起至86年1 月31日案件繫屬於本
    院日止之期間共34日（此段期間因係在偵查終結後，而無偵
    查行為，且在本院繫屬前，而無審判程序之進行，時效自應
    繼續進行），故本案追訴權時效於98年3 月22日業已完成（
    84年11月＋10年＋2 年6 月＋11月又26日－34日）。從而，
    揆諸前揭法之所文，爰不經言詞辯論，逕諭知免訴之判決。
五、至臺灣高雄地方法院檢察署檢察官以被告所涉89年度偵字第
    8564號偽造文書等案件，與本案有連續犯之裁判上一罪關係
    ，移送本院併案審理，然被告本案被訴犯罪事實之追訴權時
    效業已完成，應為免訴判決，已如前述，自無從就併辦部分
    併予審理，爰退回由檢察官另為適法之處置，附此敘明。
據上論斷，應依刑事訴訟法第302 條第2 款、第307 條，判決如
主文。
中    華    民    國    99    年    8     月    30    日
              刑事第十八庭  審判長  法  官  李東柏
                                    法  官  周佳佩
                                    法  官  王  琁
上正本證明與原本無異。
如不服本判決應於收受送達後10日內向本院提出上訴書狀，並應
敘述具體理由；如未敘述上訴理由者，應於上訴期間屆滿後20日
內向本院補提理由書（均須按他造當事人之人數附繕本）「切勿
逕送上級法院」。
中    華    民    國    99    年    8     月    30    日
                                    書記官  林修弘

司法院資訊處製作；財團法人民間司法改革基金會備份。
